【裁判字號】    98,訴,1988
【裁判日期】    981231
【裁判案由】    違反毒品危害防制條例
【裁判全文】
臺灣彰化地方法院刑事判決              98年度訴字第1988號
公  訴  人  臺灣彰化地方法院檢察署檢察官
被      告  甲○○
上列被告因毒品危害防制條例案件，經檢察官提起公訴（98年度
毒偵字第2224號），被告於準備程序中自白犯罪，本院改行簡式
審判判決如下：
    主  文
甲○○施用第一級毒品，累犯，處有期徒刑捌月。
    事實及理由
一、犯罪事實：
  (一)甲○○前因施用毒品，經強制戒治，於民國（下同）92年1
    月14日執行完畢出所。又於強制戒治執行完畢五年內，自
    93年7月8日起至同年11月19日止，連續施用第一級毒品海洛
    因多次，經本院93年度訴字第1258號判決處有期徒刑1年2月
    ，95年12月7日執行完畢出監。又於96年3月22日，施用第
    一級毒品海洛因一次，經本院96年度訴字第811號判決處有
    期徒刑11月確定（後經減刑為有期徒刑5月15日），又於
    96年7月6日，施用第一級毒品海洛因1次，經本院96年度訴
    字第1493號判決處有期徒刑7月確定。上述案件定應執
    行刑1年，嗣入監執行後，甫於97年11月7日因徒刑執行完畢
    出監（構成累犯）。又於98年4月28日施用第一、二級毒
    品各1次，98年8月4日經本院98年度訴字第1102號判決處有
    期徒刑10月、6月，定應執行刑1年2月（98年8月31日確定，
    98年11月25日始入監執行）。
  (二)甲○○仍不知悔改，明知自己上述毒品案件甫宣判，仍不
    知悔改，基於施用第一級毒品海洛因之犯意，於98年8月7日
    下午6時30分許，在其位於彰化縣伸港鄉○○村○○路○段
    142巷27號，以將海洛因粉末置入針筒內摻水稀釋後注射之
    方式，施用第一級毒品海洛因1次。
  (三)嗣於98年8月8日中午12時8分許，因其為列管毒品調驗人口
    而接受警方採集其尿液送驗，檢驗結果呈「嗎啡」陽性反應
    後，始查悉上情。
二、認定事實之證據及理由：
  (一)被告於警訊、偵查、本院審理中之自白。
  (二)彰化縣警察局和美分局委託檢驗尿液代號與真實姓名對照認
    證單，證明被告接受採尿送驗之事實。
  (三)詮昕科技股份有限公司濫用藥物尿液檢驗報告書，證明被告
    驗尿呈現海洛因代謝物「嗎啡」之陽性反應。
  (四)不再送觀察勒戒之理由：
    按毒品危害防制條例於92年7月9日修正公布，自93年1月9日
    施行，其中第20條、第23條將施用毒品之刑事處遇程序，區
    分為「初犯」及「五年內再犯」、「五年後再犯」。依其立
    法理由之說明：「初犯」，經觀察、勒戒或強制戒治後，應
    為不起訴處分或不付審理之裁定；經觀察、勒戒或強制戒治
    執行完畢釋放後，「五年內再犯」者，因其再犯率甚高，原
    實施之觀察、勒戒及強制戒治既已無法收其實效，爰依法追
    訴或裁定交付審理。至於經觀察、勒戒或強制戒治執行完畢
    釋放後，「五年後再犯」者，前所實施之觀察、勒戒或強制
    戒治已足以遮斷其施用毒品之毒癮，為期自新及協助其斷除
    毒癮，仍適用「初犯」規定，先經觀察、勒戒或強制戒治之
    程序。從而依修正後之規定，僅限於「初犯」及「五年後再
    犯」二種情形，始應先經觀察、勒戒或強制戒治程序。倘被
    告於五年內已再犯，經依法追訴處罰，縱其第三次（或第三
    次以上）再度施用毒品之時間，在初犯經觀察、勒戒或強制
    戒治執行完畢釋放五年以後，已不合於「五年後再犯」之規
    定，且因已於「五年內再犯」，顯見其再犯率甚高，原實施
    觀察、勒戒或強制戒治，已無法收其實效，即應依該條例第
    10條處罰（最高法院95年度第7次刑事庭會議決議參照）。
    本件被告前因施用毒品案件，經強制戒治，於92年1月14日
    執行完畢出所。又於強制戒治執行完畢五年內，自93年7
    月8日起至同年11月19日止，連續施用第一級毒品海洛因多
    次（本院93年度訴字第1258號判決）、又於96年3月22日
    ，施用第一級毒品海洛因一次（本院96 年度訴字第811號判
    決）、又於96年7月6日，施用第一級毒品海洛因1次（本
    院96年度訴字第1493號判決）、又於98年4月28日施用第
    一、二級毒品各1次（本院98年度訴字第1102號判決），有
    卷附臺灣高等法院被告前案紀錄表、上述判決可稽。被告既
    曾於「五年內再犯」，且經法院判處罪刑確定，其又於98年
    8月7日施用毒品，即非屬該條例第20條第3項所定「五年後
    再犯」之情形，仍應論以毒品危害防制條例第10條第1項之
    施用第1級毒品罪。
  (六)被告自白核與事實相符，足堪採信。本件事證明確，被告施
    用第一級毒品犯行，已可認定。
三、論罪科刑：
  (一)核被告所為，係犯毒品危害防制條例第10條第1項之施用第
    一級毒品罪。被告持有毒品之行為，為施用毒品之高度行為
    吸收，不另論罪。
  (二)被告有犯罪事實欄內之徒刑執行經過，此有臺灣高等法院被
    告全國前案紀錄表可稽，其受此有期徒刑執行完畢後，五年
    以內故意再犯有期徒刑以上之罪，應依累犯規定，加重其刑
    。
  (三)量刑審酌：被告自87年間有毒品前科以來，十年來陸續有毒
    品紀錄，未斷絕毒癮，意志不堅，尤其明知自己毒品前案將
    宣判，仍不知遠離毒品，被告自述未婚，家中父母都在，被
    告本有正當工作，卻因遇到吸毒損友引誘而再度吸毒等情，
    被告未警惕毒品是家破人亡的不歸路，實應譴責，惟審酌被
    告第一次警訊雖未坦承犯行，但經提示驗尿報告後，已坦承
    犯行，犯後態度尚可等一切因素，量處如主文所示之刑。
四、適用法律：
  (一)刑事訴訟法第273條之1第1項、第310條之2、第454條第1項
    。
  (二)毒品危害防制條例第10條第1項、第18條第1項前段、刑法第
    11條、第47條第1項。
本案經檢察官王元郁到庭執行職務。
中    華    民    國    98    年    12    月    31    日
                  刑事第四庭  法  官  葉明松
以上正本證明與原本無異。
如不服本判決應於收受判決後10日內向本院提出上訴書狀，並應
敘述具體理由；其未敘述上訴理由者，應於上訴期間屆滿後20日
內向本院補提理由書（均須按他造當事人之人數附繕本）「切勿
逕送上級法院」。
中    華    民    國    98    年    12    月    31    日
                              書記官  施秀青
附錄本案論罪法條：
毒品危害防制條例第10條
施用第一級毒品者，處 6 月以上 5 年以下有期徒刑。
施用第二級毒品者，處 3 年以下有期徒刑。

司法院資訊處製作；財團法人民間司法改革基金會備份。
